臺灣雲林地方法院刑事判決
110年度易字第641號
公  訴  人  臺灣雲林地方檢察署檢察官
被      告  陳俊升



上列被告因詐欺案件，經檢察官提起公訴（110年度偵字第6765
號），被告於準備程序中對被訴事實為有罪之陳述，經本院合議
庭裁定由受命法官獨任進行簡式審判程序，判決如下：
    主  文
陳俊升犯詐欺得利罪，共貳罪，均累犯，各處有期徒刑參月，如
易科罰金，均以新臺幣壹仟元折算壹日。應執行有期徒刑肆月，
如易科罰金，以新臺幣壹仟元折算壹日。
未扣案之犯罪所得新臺幣參仟參佰貳拾玖元沒收，於全部或一部
不能沒收或不宜執行沒收時，追徵其價額。
    事  實
一、陳俊升意圖為自己不法之所有，基於詐欺得利之各別犯意，
    分別為下列行為：
　㈠於民國110年2月14日上午8時44分許，在其位於雲林縣○○鄉○○
    村○○路00巷00號之住處內，持用其所有之Iphone手機1支（
    內插置門號0000000000號之SIM卡1張，下合稱本案行動電話
    ）連結網際網路，向馬來西亞商夫瑞有限公司臺灣分公司（
    下稱夫瑞公司）購買價值美金100元之iTunes禮物卡，並取
    得付款之虛擬帳號000-0000000000000000號後，再連結網際
    網路至社群軟體Facebook（下稱臉書）之「星城online」社
    團，見林正忠欲購買星城遊戲幣，即以其向臉書申請使用之
    暱稱「葉敏敏」帳號私訊林正忠，向林正忠佯稱若依其指示
    加入指定之通訊軟體Line帳號，即可以優惠價格購買遊戲幣
    云云，致林正忠陷於錯誤，依指示加入Line帳號「sk0903w
    」與陳俊升接洽，復於110年2月14日上午8時51分許，將新
    臺幣（下同）3,329元之價金跨行轉帳至陳俊升指定之上開
    虛擬帳號內，陳俊升因而取得前開iTunes禮物卡價款付清之
    利益。嗣因林正忠遲未收得陳俊升交付相對應之遊戲幣，始
    悉受騙。
　㈡於110年3月20日下午2時44分許，在其上址住處內，持用本案
    行動電話連結網際網路，向夫瑞公司購買價值美金100元之G
    oogle Play禮物卡，並取得付款之虛擬帳號000-0000000000
    000000號後，再連結網際網路至臉書之「星城online」社團
    ，見涂安琪欲購買星城遊戲幣，即以其向臉書申請使用之暱
    稱「許甯」帳號私訊涂安琪，向涂安琪佯稱若依其指示加入
    指定之Line帳號，即可以優惠價格購買遊戲幣云云，致涂安
    琪陷於錯誤，依指示加入Line帳號「sk0903w」與陳俊升接
    洽，復於110年3月20日晚上8時2分許，將價金3,329元跨行
    轉帳至陳俊升指定之上開虛擬帳號內，陳俊升因而取得前開
    Google Play禮物卡價款付清之利益。嗣因涂安琪遲未收得
    陳俊升交付相對應之遊戲幣，始知受騙。
二、案經林正忠、涂安琪訴由臺北市政府警察局南港分局報告臺
    灣雲林地方檢察署檢察官偵查起訴。
    理  由
壹、程序方面：
    被告陳俊升本案所犯並非死刑、無期徒刑、最輕本刑為3年
    以上有期徒刑之罪或高等法院管轄第一審案件，其於準備程
    序進行中，先就被訴事實為有罪之陳述（見本院卷第118頁
    ），經告知其簡式審判程序之旨，並聽取公訴人及被告之意
    見後，本院業已依刑事訴訟法第273條之1第1項之規定，裁
    定由受命法官獨任以簡式審判程序進行本案之審理，是本案
    之證據調查，依刑事訴訟法第273條之2規定，自不受同法第
    159條第1項、第161條之2、第161條之3、第163條之1及第16
    4條至第170條規定之限制。
貳、實體方面：
一、認定事實所憑之證據及理由：
    上揭事實，業據被告於警詢、偵訊、本院準備程序中及審理
    時均坦承不諱（見警卷第1至3頁；偵卷第45至47頁；本院卷
    第118至120、130、133頁），核與證人即告訴人林正忠、涂
    安琪於警詢時所證情節大致相符（見警卷第5至6、10至11頁
    ），並有告訴人涂安琪所提臉書暱稱「許甯」之帳號擷圖影
    本、跨行轉帳交易明細影本、告訴人涂安琪與被告間傳送之
    Line對話訊息擷圖影本、夫瑞公司提供之訂單明細、行動電
    話門號0000000000號通聯調閱查詢單、第一商業銀行大安分
    行110年10月4日一大安字第00107號函暨所附虛擬帳戶對應
    之實體存款帳戶客戶基本資料、存摺存款客戶歷史交易明細
    表各1份、內政部警政署反詐騙諮詢專線紀錄表2份、臺中市
    政府警察局第五分局四平派出所受理詐騙帳戶通報警示簡便
    格式表、臺南市政府警察局第一分局東門派出所受理詐騙帳
    戶通報警示簡便格式表、金融機構聯防機制通報單各1紙等
    證據資料存卷可佐（見警卷第7頁正、反面、第12至21頁；
    偵卷第27至39頁），足認被告所為任意性自白核與事實相符
    ，堪以採信。是本案事證明確，被告上開犯行均堪認定，應
    予依法論科。
二、論罪科刑：
  ㈠按刑法第339條第1、2項分別規定詐欺取財罪及詐欺得利罪，
    前者之行為客體係指財物，後者則指取得債權、免除債務、
    延期履行債務或提供勞務等財物以外之財產上不法利益（最
    高法院86年度台上字第3534號判決意旨參照）。本案被告購
    買之iTunes及Google Play禮物卡，並非現實可見之有形財
    物，而係供人憑以購買iTunes store或Google Play商店之
    產品、服務或進行網路遊戲，具有財產上價值，又被告以事
    實欄所示手法分別向告訴人林正忠、涂安琪佯稱欲出售遊戲
    幣，致告訴人2人陷於錯誤，各跨行轉帳至前揭虛擬帳戶內
    ，被告即可因此免除或消滅自己所負購買iTunes、Google P
    lay禮物卡之應付價金債務，自屬獲有財產上之不法利益。
    是核被告本案事實欄一、㈠及㈡所為，均係犯刑法第339條第2
    項之詐欺得利罪。被告所犯上開2罪，犯意各別，行為互異
    ，應分論併罰。
  ㈡被告前因偽造文書等案件，經本院以108年度訴字第939號判
    決判處有期徒刑3月確定（指所犯行使變造準私文書罪部分
    ），於109年5月5日易科罰金執行完畢等情，有臺灣高等法
    院被告前案紀錄表在卷可稽（見本院卷第73至81頁），其於
    受徒刑之執行完畢後，5年以內故意再犯本案有期徒刑以上
    之2罪，均為累犯。而參酌司法院大法官會議釋字第775號解
    釋意旨，係認個案應量處最低法定刑，又無法適用刑法第59
    條在內之減輕規定，致生罪責不相當之情形，法院始得依此
    解釋意旨裁量不予加重最低本刑，並非指前案為同性質之案
    件始有累犯加重之適用。被告於前案執行完畢後，理應自我
    約束以避免再犯罪，然竟更犯本案有期徒刑以上之詐欺得利
    罪，且被告於前案亦係在臉書上利用不同暱稱之帳號騙取被
    害人提供某網路遊戲帳號、密碼予其使用，而獲有不法利益
    （見本院卷第31至36頁），其行為手法及犯罪情節均與本案
    雷同，顯見其未因前案習得教訓，守法意識相當薄弱，應有
    加重其刑以收警惕之效之必要。又本案並無應處最低法定刑
    ，且無刑法第59條規定得減輕其刑之情形，另適用累犯加重
    規定時，亦無超過被告所應負擔罪責之情事，爰就被告所犯
    2罪，均依刑法第47條第1項規定加重其刑。
  ㈢爰審酌被告正值青壯，非無謀生能力，卻不思循正途獲取所
    需，率爾對告訴人林正忠、涂安琪施用詐術而取得免予支付
    上開禮物卡價金之不法利益，破壞網路交易秩序，所為顯乏
    尊重他人財產權之法治觀念，誠值非難；又被告自104年間
    起，即多次在網路上以各式詐術行騙，以獲取被害人受騙後
    所交付之遊戲幣等財物，或騙取被害人提供、轉匯款項至指
    定帳戶，而使自己享有某網路遊戲帳號、密碼之使用利益、
    免予支付購買遊戲幣、禮物卡、MyCard點數之費用等財產上
    利益，致迭遭法院判決處刑，目前猶涉嫌多件詐欺案件尚在
    偵查、審理中等情，有臺灣宜蘭地方法院104年度簡字第214
    號刑事簡易判決暨聲請簡易判決處刑書、臺灣桃園地方法院
    104年度桃簡字第524號刑事簡易判決暨聲請簡易判決處刑書
    、臺灣高雄地方法院110年度簡字第3132號刑事簡易判決、
    本院110年度易字第442、445號刑事判決、臺灣雲林地方檢
    察署檢察官110年度偵字第6661號等起訴書及上開被告之前
    案紀錄表在卷足憑（見本院卷第23至29、37至45、73至81、
    83至110頁），足見被告食髓知味，全然不知警惕，主觀惡
    性非輕，自不宜輕縱；惟念及被告犯後始終坦承犯行之態度
    尚可，且其於本院審理過程中，亦已全數賠償告訴人林正忠
    所受損失，有本院110年度司刑移調字第240號調解筆錄可按
    （見本院卷第147頁），兼衡被告自陳為國中畢業之智識程
    度，目前在家協助母親種田，其母為其經濟來源，家中尚有
    父母、哥哥之家庭生活、工作經濟狀況等一切情狀（見本院
    卷第134頁），分別量處如主文所示之刑，並均諭知易科罰
    金之折算標準。復基於數罪併罰限制加重與多數犯罪責任遞
    減原則，考量被告本案所犯均為詐欺得利之財產犯罪，以其
    所犯數罪反應出之人格特性、加重效益及整體犯罪非難評價
    等總體情狀綜合判斷，就其所犯2罪，合併定其應執行之刑
    如主文所示，並諭知易科罰金之折算標準。
三、關於沒收：
  ㈠就供犯罪所用之物部分：
    被告持以連結網際網路之本案行動電話，為被告遂行本案犯
    罪之工具，然並未扣案，被告尚供稱所使用之Iphone手機業
    已毀損而將之丟棄等語（見本院卷第119至120、132頁），
    審酌手機及SIM卡於現今社會具有高度可取代性，而本案行
    動電話既已滅失，沒收與否實欠缺刑法上之重要性，為免將
    來執行困難及過度耗費公益資源，爰依刑法第38條之2第2項
    之規定不予宣告沒收。
  ㈡就犯罪所得部分：
　　按犯罪所得，屬於犯罪行為人者，沒收之；前2項之沒收，
    於全部或一部不能沒收或不宜執行沒收時，追徵其價額；又
    犯罪所得已實際合法發還被害人者，不予宣告沒收或追徵，
    刑法第38條之1第1項前段、第3項、第5項分別定有明文。經
    查，被告以事實欄一、㈡所示手法詐得之3,329元財產上不法
    利益，乃其該次犯行之犯罪所得，未據扣案且未實際合法發
    還告訴人涂安琪，爰依刑法第38條之1第1項前段、第3項規
    定宣告沒收，於全部或一部不能沒收或不宜執行沒收時，追
    徵其價額。至被告以事實欄一、㈠之手法詐取之3,329元財產
    上不法利益，亦為其該次犯行之不法利得，原亦應依法宣告
    沒收。惟承前所述，被告於本院審理過程中，業與告訴人林
    正忠調解成立，並已全數賠償告訴人林正忠所受損害，有上
    開調解筆錄在卷可考（見本院卷第147頁），本院考量被告
    既已全額賠償告訴人林正忠之損失，應認已生將其該次犯行
    所獲3,329元之犯罪所得實際合法發還告訴人林正忠之效，
    足達沒收制度剝奪行為人犯罪不法所得之立法目的，爰依刑
    法第38條之1第5項規定，不另予宣告沒收或追徵，附此敘明
    。
據上論斷，應依刑事訴訟法第273條之1第1項、第299條第1項前
段，刑法第339條第2項、第47條第1項、第41條第1項前段、第51
條第5款、第38條之1第1項前段、第3項，刑法施行法第1條之1第
1項，判決如主文。
本案經檢察官許景睿提起公訴，檢察官蔡如琳到庭執行職務。
中　　華　　民　　國　　110 　年　　12　　月　　30　　日
                  刑事第三庭  法  官  蘇珈漪
以上正本證明與原本無異。
如不服本判決應於收受判決後 20 日內向本院提出上訴書狀，並
應敘述具體理由；其未敘述上訴理由者，應於上訴期間屆滿後
20 日內向本院補提理由書（均須按他造當事人之人數附繕本）
。「切勿逕送上級法院」。
                              書記官  曾百慶
中　　華　　民　　國　　110 　年　　12　　月　　30　　日

附錄本案論罪科刑法條全文：
中華民國刑法第339條
意圖為自己或第三人不法之所有，以詐術使人將本人或第三人之
物交付者，處5年以下有期徒刑、拘役或科或併科50萬元以下罰
金。
以前項方法得財產上不法之利益或使第三人得之者，亦同。
前二項之未遂犯罰之。